【裁判字號】    98,訴,3598
【裁判日期】    981224
【裁判案由】    毒品危害防制條例
【裁判全文】
臺灣板橋地方法院刑事判決              98年度訴字第3598號
公  訴  人  臺灣板橋地方法院檢察署檢察官
被      告  甲○○
                    國民
上列被告因毒品危害防制條例案件，經臺灣板橋地方法院檢察署
檢察官提起公訴（98年度毒偵字第5325號），因被告為有罪陳述
，經本院聽取當事人意見後，以合議庭裁定，依簡式審判程序獨
任審判，判決如下：
    主  文
甲○○施用第一級毒品，處有期徒刑陸月，如易科罰金，以新臺
幣壹仟元折算壹日；又施用第二級毒品，處有期徒刑參月，如易
科罰金，以新臺幣壹仟元折算壹日。應執行有期徒刑柒月，如易
科罰金，以新臺幣壹仟元折算壹日。
    事  實
一、甲○○前於民國97年間，因施用毒品案件，經本院依檢察官
    聲請裁定送觀察、勒戒，經勒戒結果，被判定無繼續施用毒
    品傾向，98年3 月11日釋放出所，並經臺灣板橋地方法院檢
    察署檢察官為不起訴處分確定。
二、甲○○猶不知悛悔，於其上開觀察勒戒執行完畢後之5 年內
    ，明知毒品海洛因屬毒品危害防制條例規定禁止持有、施用
    之第一級毒品（下簡稱：海洛因），竟基於施用海洛因之犯
    意，於98（起訴書誤載為97）年7 月21日23時許前1 、2 日
    內某時點，在臺北縣新莊市○○○路28巷4 弄4 號2 樓住處
    內，以將海洛因粉末摻入香煙內，再點燃香煙吸用之方式，
    施用海洛因1 次。
三、甲○○另行起意，於其上開觀察勒戒執行完畢後之5 年內，
    明知毒品甲基安非他命屬毒品危害防制條例規定禁止持有、
    施用之第二級毒品（下簡稱：甲基安非他命），竟基於施用
    甲基安非他命之犯意，於98（起訴書誤載為97）年7 月21日
    23時許之前1 、2 日內某時點，在上開住處，以將甲基安非
    他命放入吸食器內以火燃燒，再吸取煙霧之方式，施用甲基
    安非他命1 次。
四、嗣於98（起訴書誤載為97年）年7 月21日23時許，甲○○搭
    乘友人饒奇騎乘之車號N2X-179 號重型機車行經樹林市○
    ○街與俊興街（起訴書誤載為：俊英街）口時，見警攔檢，
    饒奇駕車轉向停車，其二人下車欲跑離現場，為警查獲，
    並發現饒奇持有甲基安非他命1 包（饒奇施用毒品案件
    ，另由檢察官偵查起訴），並於翌（22）日2 時20分許，經
    警徵得甲○○同意採取其尿液，經送鑑定結果，證實呈海洛
    因代謝物之嗎啡及甲基安非他命陽性反應。
五、案經臺北縣政府警察局樹林分局移送臺灣板橋地方法院檢察
    署檢察官偵查起訴。
    理  由
一、訊據被告甲○○對前揭事實坦承不諱，而被告經警採取之尿
    液，經送臺灣檢驗科技股份有限公司，以EIA 酵素免疫分析
    法初步檢驗，並以GC/MS 氣相層析質譜儀法確認檢驗，證實
    呈嗎啡陽性及甲基安非他命陽性反應之事實，有臺北縣政府
    警察局樹林分局查獲毒品案件尿液檢體監管紀錄表、上述公
    司濫用藥物檢驗報告各1 份在卷可稽。復參諸海洛因於人體
    內會代謝成嗎啡，因此涉嫌海洛因之吸食者係檢驗其尿液中
    之嗎啡反應等情，此為本院職務上已知之事實，而觀以目前
    常見施用之毒品皆係海洛因，甚少或甚至未見有施用鴉片或
    嗎啡者之常情，被告亦自承係施用海洛因，則被告所施用之
    與嗎啡有關之毒品係為海洛因之事實，亦應堪以認定。綜上
    ，被告施用海洛因及施用安非他命之犯行，均洵堪認定。
二、論罪科刑：
    (一)按犯毒品危害防制條例第10條之罪者，檢察官應聲請法院
      裁定令被告入勒戒處所觀察、勒戒，其期間不得逾2 月；
      觀察、勒戒或強制戒治執行完畢釋放後，5 年內再犯同條
      例第10條之罪者，檢察官應依法追訴，毒品危害防制條例
      第20條第1 項、第23條第2 項分別定有明文。查被告前因
      施用毒品案件，曾經法院裁定送觀察勒戒，如事實一所示
      ，有臺灣高等法院被告前案紀錄表及在監在監全國紀錄表
      各1 份在卷可證，被告於前開觀察勒戒執行完畢後之5 年
      內，復犯施用毒品罪，其本案犯罪之訴追條件已具備，合
      先敘明。
    (二)查海洛因係毒品危害防制條例第2 條第2 項第1 款所定之
      第一級毒品，核被告施用海洛因之行為，係犯毒品危害防
      制條例第10條第1 項之施用第一級毒品罪。被告施用海洛
      因時之持有海洛因行為，為高度之施用行為所吸收，不另
      論罪。次查安非他命屬毒品危害防制條例第2條 第2 項第
      2 款規定之第二級毒品。核被告施用安非他命之行為，係
      犯毒品危害防制條例第10條第2 項之施用第二級毒品罪。
      被告施用安非他命時之持有行為，亦為高度之施用行為所
      吸收，不另論罪。被告所犯前揭施用第一級毒品罪及施用
      第二級毒品罪，犯意不同，行為互異，應分論併罰。
    (三)茲審酌被告有施用毒品犯罪之前科，曾因施用毒品案件，
      經送觀察、勒戒，詳如事實欄一所示，其猶不知悛悔，再
      為本案犯行，顯見被告自制力尚屬薄弱，及念其本件犯罪
      屬自損犯性質，犯後坦承態度等一切情狀，分別量處如主
      文所示之刑，並各諭知如易科罰金之折算標準，併定其應
      執行之刑。按司法院大法官會議釋字第662 號解釋：「中
      華民國94年2 月2 日修正公布之現行刑法第41條第2 項，
      關於數罪併罰，數宣告刑均得易科罰金，而定應執行之刑
      逾6 個月者，排除適用同條第1 項得易科罰金之規定部分
      ，與憲法第23條規定有違，並與本院釋字第366 號解釋意
      旨不符，應自本解釋公布之日起失其效力」，是依此解釋
      文之意旨，並諭知被告本案定應執行刑之如易科罰金折算
      標準。
五、末按沒收係附隨於主刑，必該沒收物品與其所宣告主刑，具
    有關連性，方能諭知沒收（最高法院87年度臺上字第1678號
    判決意旨參照）。又毒品危害防制條例第18條第1 項所謂「
    查獲」之第一、二級毒品，係指經有罪判決書事實欄認定與
    被告犯罪事實有關之毒品而言（最高法院94年度臺上字第59
    84號判決意旨參照）。與被告同為警查獲之饒奇持有之甲
    基安非他命，與被告本案施用毒品案件無關連性，即無不得
    於本件判決宣告沒收銷燬，於此敘明。
據上論斷，應依刑事訴訟法第273 之1 第1 項、第299 條第1 項
前段，毒品危害防制條例第10條第1 項、第2 項，刑法第11條前
段、第41條第1 項前段、第51條第5 款，判決如主文。
本案經檢察官陳怡親到庭執行職務。
中    華    民    國    98    年    12    月    24  日
                  刑事第一庭    法  官  王復生
上列正本證明與原本無異。
如不服本判決，應於送達後10日內敘明上訴理由，向本院提出上
訴狀，上訴於本院第二審合議庭 (應附繕本) 。其未敘述上訴理
由者，應於上訴期間屆滿後20日內向本院補提理由書「切勿逕送
上級法院」。
                                書記官  張惠芳
中    華    民    國    98    年    12    月    25    日
附錄本案論罪科刑法條全文：
毒品危害防制條例第10條
施用第一級毒品者，處 6 月以上 5 年以下有期徒刑。
施用第二級毒品者，處 3 年以下有期徒刑。


司法院資訊處製作；財團法人民間司法改革基金會備份。
